【裁判字號】    95,台上,2670
【裁判日期】    950512
【裁判案由】    違反槍砲彈藥刀械管制條例等罪
【裁判全文】
最高法院刑事判決            九十五年度台上字第二六七０號
    上  訴  人  甲○○
                        7號
上列上訴人因違反槍砲彈藥刀械管制條例等罪案件，不服台灣高
等法院中華民國九十二年九月十六日第二審判決（九十二年度上
訴字第一０三七號，起訴案號：台灣宜蘭地方法院檢察署九十一
年度偵字第一０三三、一一九四、一二四五號），提起上訴，本
院判決如下：
    主  文
上訴駁回。
    理  由
甲、關於違反槍砲彈藥刀械管制條例部分（即未經許可持有槍、
彈）：
按刑事訴訟法第三百七十七條規定，上訴於第三審法院，非以判
決違背法令為理由，不得為之。是提起第三審上訴，應以原判決
違背法令為理由，係屬法定要件。且必須依據卷內資料為具體指
摘，並足據以辨認原判決已具備違背法令之形式，始屬相當。如
果上訴理由書狀並未依據卷內訴訟資料，具體指摘原判決不適用
何種法則或如何適用不當，或所指摘原判決違法情事，顯與法律
規定得為第三審上訴理由之違法情形，不相適合時，均應認其上
訴為違背法律上之程式，予以駁回。本件原判決撤銷第一審關於
上訴人林偉奇未經許可，持有手槍部分之科刑判決，改判論上訴
人甲○○以共同未經許可，持有手槍，累犯罪，判處有期徒刑陸
年，併科罰金新台幣（下同）拾萬元，諭知罰金如易服勞役之折
算標準，扣案之匈牙利ＦＥＧ廠製 BROWNING SHORT 型口徑０點
三八吋之半自動手槍壹支（槍枝管制編號：000000000
0號，含彈匣一個）、九釐米子彈貳顆均宣告沒收之。係依憑上
訴人於警詢、檢察官偵查、第一審羈押訊問時坦承：扣案之上開
手槍及子彈，係伊於民國九十年十月間某日，在宜蘭縣羅東鎮羅
東運動公園內，向綽號『碗公』之「賴華聰」取得，藏置於宜蘭
縣頭城鎮○○街七號住處附近，嗣因懷疑張文良詐賭，而思報復
，於案發當日發現張文良停放之車輛後，始返回上址取出前揭槍
、彈，槍擊張文良，事後經警方在伊藏匿之桃園縣大溪鎮○○街
一四０號查獲等情不諱，及扣案之匈牙利 ＦＥＧ廠製 BROWNING
SHORT 型口徑０點三八吋之半自動手槍乙支（槍枝管制編號：0
000000000號，含彈匣一個）、制式九釐米子彈八顆、
０．三八吋子彈五顆，而上開扣案之槍、彈經函請內政部警政署
刑事警察局（下稱刑事警察局）鑑定結果認：「送鑑九釐米手槍
壹支，認係匈牙利ＦＥＧ廠製BROWNING SHORT型口徑０點三八０
吋之半自動手槍，經試射情形可擊發同口徑之子彈，雖欠缺板機
簧，惟仍可供擊發子彈使用，認具殺傷力；另送鑑之口徑０‧三
八吋制式子彈二顆（經試射）及口徑九釐米制式子彈八顆（經試
射六顆），亦均具殺傷力」等情，有該局九十一年六月十一日刑
鑑字第０九一０一００五九三號槍彈鑑定書一紙在卷可考，暨卷
附警方查獲扣案槍、彈時之照片、蘭陽民生醫院九十二年六月二
十四日（九十二）民生字第０九三號函（內附被害人張文良出院
病歷摘要影本）、法務部調查局（下稱調查局）九十一年十一月
十三日調科參字第０九一００六八七九一０號測謊報告、刑事警
察局九十一年四月十日刑醫字第０九一００五一七０三號鑑驗書
、採證照片（以上二項證據證明自上訴人所駕駛小客車左後座腳
墊、左前椅背及左後座椅面採集得之血跡經ＤＮＡ型別鑑定結果
，與張文良之型別相符）等證據資料，而為論斷，已詳敘其所憑
之證據及認定之理由。而以上訴人辯稱：案發時係吳志福攜帶槍
械及開槍打傷張文良，伊原先並不知吳志福持有槍、彈，該手槍
係吳志福攜帶持有，且警方查獲地點係其逃亡時與吳志福共同居
住處所，僅因當時吳志福不在場云云，為飾卸之詞，不足採取，
在理由內依憑卷證資料，詳加指駁；並說明：（一）前揭槍、彈
係上訴人在宜蘭縣羅東運動公園內，向「賴華聰」取得，藏置於
其住處附近，案發當日，係上訴人返回上開藏放地點取出前揭槍
、彈，射擊張文良，事後經警於桃園縣大溪鎮○○街一四０號查
獲等情，業據上訴人於警詢、偵查、第一審法院羈押訊問時供承
在卷，並有上開扣案之槍、彈及照片可資佐證；而扣案之槍、彈
確係於上訴人攜帶逃亡時遭查獲，距離案發時間已逾一個月，足
徵扣案之槍、彈應始終在上訴人之持有中，其前揭自白與事實相
符。另上訴人雖供稱槍、彈係「賴華聰」交其寄藏云云，然上訴
人自取得上開槍、彈後至案發時，其持有之時間將近半年，其持
以犯案，案發後又攜帶逃亡，始終未設法歸還，可見上訴人係為
自己而持有上開槍、彈。再依卷附之前揭測謊報告書，認「上訴
人稱：(一)其未攜帶手槍；(二)其未向張文良開槍。無情緒波動反應
，研判未說謊。」僅就案發時「何人攜帶手槍」乙節，設題測謊
，並非就扣案手槍之來源等相關事項測謊，則該測謊鑑定結果與
上訴人上開自白及本案事實經過情節並無扞格。上訴人事後否認
槍、彈係其持有，顯難採信。（二）案發當時究係何人持槍射擊
張文良，上訴人之供述前後歧異，且與吳志福相互推諉，而究有
幾人共同未經許可，持有槍、彈犯案，張文良所述亦非前後一致
；但上訴人始終堅稱參與傷害張文良者共為三人，而張文良於第
一審審理時指稱：當天伊去找朋友聊天，離開時伊一個人去開車
，發動要倒車時聽到一聲「碰」，伊之右腳感覺到刺痛，就被上
訴人拖下車，並被二、三個人用棍棒打，之後又被上訴人帶上車
，當時伊躺在後面，而他們將伊送醫時，伊看到上訴人開車，當
時車上還有其他二人等語，依前揭指訴，當日係三人分持手槍及
棍棒傷害，核與上訴人自承之情節相符。上訴人原先於警詢及偵
查中雖供稱：係其開槍等語，惟事後則改稱：係吳志福開槍云云
，且張文良於警詢、偵查時，均指認係綽號「阿祝」之吳志福對
其持槍射擊；迨吳志福於九十一年五月七日經警方拘提到案後，
張文良並於警局指認係吳志福持槍對其射擊無誤；而調查局對吳
志福實施測謊鑑定結果，認「吳志福稱：(一)其未攜帶手槍；(二)其
未向張文良開槍。經測試呈情緒波動反應，研判有說謊。」就張
文良之明確指認、上訴人於偵查及審理時之供述、及測謊鑑定結
果綜合以觀，案發時確係吳志福持槍、彈，對張文良射擊，已屬
灼然之理由。從形式上觀察，原判決並無違法之情形存在。上訴
意旨略稱：（一）伊雖於警詢、偵查、第一審羈押訊問時供稱：
係由賴華聰處取得上開槍、彈，而藏放於伊上開住處附近，至案
發當日取出使用；但嗣後於第一審、原審審理中，已否認前揭供
詞，且經測謊，伊未攜帶槍、彈，亦未向張文良開槍，足以證明
伊嗣後於第一審、原審審理時翻異之供詞為真，原審既不採取伊
嗣後真正之供詞，卻又認伊於警詢、偵查、第一審羈押訊問時，
自白係伊開槍之供詞無法證明與事實相符，而認定系爭槍、彈係
伊持有，卻於案發當日，由吳志福攜帶上開槍、彈，開槍射擊，
自有論理上之矛盾，亦有判決適用法則不當之違誤。（二）伊於
案發當日確因賭債問題欲教訓張文良，但持有槍、彈，並予以開
槍射擊，完全係吳志福之突發性行為，伊事前並不知悉，即不負
共同持有槍、彈之共犯之責，原審未予究明，遽為共同正犯之認
定，亦有判決適用法則不當之違誤。（三）既伊於案發前後均持
有槍、彈，而吳志福並未持有，則何以於案發當日，系爭槍、彈
係由吳志福「攜帶」，並且「開槍」，原審亦有適用法令不當之
違法等語。惟查：（一）採證、認事及證據之證明力，法院依法
有自由判斷之權，此項自由判斷職權之行使，苟係基於普通日常
生活之經驗，而非違背客觀上應認為確實之定則者，即屬合於經
驗法則，不容當事人任意指摘。原判決理由內已說明上訴人於上
開時、地向「賴華聰」取得前揭槍、彈，而未經許可持有上開槍
、彈，嗣因懷疑張文良詐賭致心生不滿，欲加報復，乃駕駛小客
車搭載吳志福及一名姓名年籍不詳之成年男子，因發現張文良行
蹤，上訴人乃返回住處取出前揭槍、彈，將上開槍、彈交由吳志
福攜帶，前往攔阻張文良，並由當時攜帶槍、彈之吳志福朝小客
車內之張文良射擊等語，已敘述其憑以認定上訴人上開犯行之依
據及心證理由，係原審自由判斷之職權行使，上訴意旨就原判決
所為論斷究竟如何違背經驗法則、論理法則，並未依據卷內訴訟
資料具體指明，徒以嗣後伊已否認攜帶前揭槍、彈，射擊張文良
，且經測謊結果顯示，伊確未攜帶上開槍、彈，射擊張文良等空
泛之詞，任意指摘原判決違法，自非適法之第三審上訴理由。（
二）取捨證據及認定事實，乃事實審法院職權之行使，其對於證
據證明力所為之判斷，茍係基於吾人日常生活之經驗，而未違背
客觀上應認為確實之定則，並已敘述其何以為此一判斷之理由者
，即不能指為違法。又共同實施犯罪行為之人，在合同意思範圍
以內，各自分擔犯罪行為之一部，相互利用他人之行為，以達其
犯罪之目的者，即為共同正犯，應對全部所發生之結果，共同負
責。上訴人既已於九十年十月間，即藏放上開槍、彈於其住處附
近，而未經許可持有前揭槍、彈，且嗣後因賭債問題而起意報復
，並思教訓張文良，因發現張文良行蹤，而返回住處取出上開槍
、彈，雖係由吳志福攜帶並射擊張文良。惟上訴人既於事前持有
上開槍、彈，又因係其為教訓、報復張文良，乃返回住處取出槍
、彈，顯已分擔未經許可持有槍、彈犯罪行為之一部，即應就全
部所發生之結果共同負責。原判決既基於日常生活之經驗取捨證
據，而論上訴人以共同正犯，難謂當日上訴人完全不知情，純係
吳志福之突發性行為，而無庸負共犯之責，原判決認定之事實即
難謂與證據法則有違，而執為合法之第三審上訴理由。（三）證
據之取捨與事實之認定，為事實審法院之職權，倘其採證認事並
不違背證據法則，即不得任意指為違法。又供述證據前後，雖稍
有參差或互相矛盾，事實審法院非不可本於經驗法則，斟酌其他
證據，作合理之比較，定其取捨。從而供述證據之一部認為真實
者予以採取，亦非證據法則所不許。原判決已說明其就上訴人於
警詢、偵查中、第一審法院羈押訊問時自白之證據，再參酌扣案
之槍、彈，本於調查所得心證，定其取捨，而憑以作為認定上訴
人未經許可，持有槍、彈犯行之依據及理由，難謂有違反證據法
則，或判決不備理由或應於審判期日調查之證據而未予調查之情
形，自不得執為上訴第三審之合法理由。其餘上訴意旨或係對事
實審法院採證、認事之職權行使，專憑己見，任意指摘；或為單
純之事實上爭執，或就與犯罪構成要件之事項無關之枝節問題爭
辯，並未具體指摘原判決採證、認事及所為論斷有何違背法令，
均難認已符合首揭法定之第三審上訴要件。其關於未經許可，持
有手槍部分之上訴違背法律上之程式，應予駁回。
乙、傷害部分：
按刑事訴訟法第三百七十六條所列各罪之案件，經第二審判決者
，不得上訴於第三審法院，法有明文。本件上訴人傷害張文良部
分，原審依刑法第二百七十七條第一項之傷害罪論處，核屬刑事
訴訟法第三百七十六條第一款所列之案件，揆諸前開說明，既經
第二審判決，自不得上訴於第三審法院。上訴人竟復就此部分提
起上訴，顯為法所不許，此部分上訴亦為不合法，同應駁回。
據上論結，應依刑事訴訟法第三百九十五條前段，判決如主文。
中    華    民    國  九十五  年    五    月   十二   日
                      最高法院刑事第六庭
                          審判長法官  林  增  福
                                法官  邵  燕  玲
                                法官  張  清  埤
                                法官  陳  世  雄
                                法官  陳  朱  貴
      本件正本證明與原本無異
                                      書  記  官
中    華    民    國  九十五  年    五    月   十八   日
                                                      Ｌ


司法院資訊處製作；財團法人民間司法改革基金會備份。
